臺灣屏東地方法院民事判決　九十二年度簡上字第八三號
　　上　訴　人　甲○○
　　被 上訴 人　乙○○
右當事人間請求清償借款事件，上訴人對於九十二年五月十六日本院屏東簡易庭九十
二年度屏簡字第一四號第一審判決提起上訴，本院於民國九十三年三月十日辯論終結
，判決如左：
    主      文
原判決關於命上訴人給付被上訴人超過新臺幣壹拾貳萬元，及自民國八十六年九月十
三日起至清償日止，按週年利率百分之五計算之利息部分暨該部分假執行之宣告與訴
訟費用裁判均廢棄。
右廢棄部分被上訴人在第一審之訴及假執行之聲請均駁回。
被上訴人應返還上訴人新臺幣柒萬伍仟陸佰肆拾壹元。
其餘上訴駁回。
第一、二審之訴訟費用由上訴人負擔五分之四，其餘由被上訴人負擔。
    事實及理由
一、被上訴人起訴主張：上訴人於民國七十九年五月間向訴外人名宇公司借款新臺幣
    （以下同）十三萬元，嗣名宇公司於七十九年十月二十三日清算解散後，由被上
    訴人取得前開債權，並已將債權讓與之事實通知上訴人知悉。詎上訴人僅於八十
    年八月及九月各清償五千元，其餘迄今均未清償。上訴人另於七十九年間向訴外
    人陳國義借款三萬元，並簽發如附表一所示，面額均為一萬元之支票三張（以下
    簡稱系爭支票）交予陳國義，陳國義再以系爭支票代名宇公司支付工程款交予訴
    外人吳泰新。惟系爭支票到期竟均不獲兌現。被上訴人乃代名宇公司再簽發同額
    支票交予吳泰新及索回系爭支票。為此爰依借貸及票據之法律關係，於原審聲明
    ：上訴人應給付被上訴人十五萬元，及其中三萬元部分自七十九年八月五日起至
    清償日止，按週年利率百分之五計算之利息，另其中十二萬元，自七十九年十月
    二十八日起至清償日止，按週年利率百分之五計算之利息，並願供擔保請求宣告
    假執行。
二、上訴人則以：伊未曾向名宇公司借款十三萬元，也沒有向名宇公司借款三萬元。
    伊是向陳國義借十三萬元，且已於七十九年十一月二十四日清償三萬元，另於八
    十年八、九月各清償五千元，合計清償四萬元，現僅欠陳國義九萬元。又被上訴
    人依票據關係向被告為請求給付支票款及請求借款利息已逾五年部分，均已罹於
    時效等語置辯。故於原審請求駁回被上訴人之訴及假執行之聲請。
三、原審為上訴人全部敗訴之判決，上訴不服提起上訴，並主張被上訴人已據原審判
    決聲請本院就上訴人之財產為假執行，獲得執行案款二十三萬一千七百七十一元
    。於本院聲明：(一)原判決廢棄。(二)右廢棄部分，被上訴人於第一審之訴及假執行
    之聲請均駁回。(三)被上訴人應返還上訴人二十三萬一千七百七十一元。被上訴人
    則請求駁回上訴。
四、被上訴人得否向上訴人請求返還借款及利息？
  (一)被上訴人主張上訴人因向名宇公司借款，曾簽發票載發票日為七十九年六月二十
    八日，到期日為七十九年十月二十八日，面額為十三萬元，票號一○○○八一號
    之本票一張（以下簡稱系爭本票）交給名宇公司之代表人陳國義收執。嗣名宇公
    司於七十九年十月二十三日辦理清算時，將對上訴人之二十七萬元債權由陳國義
    及被上訴人均分，陳國義乃於七十九年十月二十八日將表彰其中十三萬元債權之
    系爭本票交付被上訴人，被上訴人並曾發存證信函向上訴人追索，上訴人即於八
    十年八月十日簽發便條紙，承諾每月清償五千元，並於八十年八月及九月分別清
    償五千元，嗣又於九十年二月間承諾每月十日清償借款等事實，有被上訴人提出
    之本票、清算表各一份、存證信函、便條紙各二份為證。足證被上訴人主張：上
    訴人於七十九年六月二十八日向訴外人名宇公司借款十三萬元，名宇公司已將十
    三萬元借款債權轉讓予被上訴人，被上訴人知悉後於八十年八月及九月向被上訴
    人清償一萬元等情並非無憑。
  (二)上訴人雖辯稱伊係向陳國義借十三萬元（且已清償三萬元），並未向名宇公司借
    款。伊並未收到被上訴人追討之存證信函，被上訴人提出之便條紙上之日期並非
    伊所書寫云云。然查被上訴人於八十年三月四日寄發存證信函向上訴人請求支票
    款三萬元及本票款十三萬元，上訴人已經收受等情，有送達回執影本可證。上訴
    人辯稱其未收受存證信函云云並非可採。又上訴人在八十年八月十日承諾償還系
    爭支票款三萬元及其餘欠款，有便條紙一張可證。上訴人自陳該便條紙之內容為
    其所親自書寫，而便條紙上記載日期之字跡復與內容相同，足見便條紙上之日期
    及內容均為上訴人所親書。上訴人辯稱日期非伊所寫，顯然不可採信。由此可知
    ，系爭本票雖由上訴人交予陳國義，但陳國義為名宇公司之代表人，乃代名宇公
    司而保管，並於清算時已轉交被上訴人。被上訴人據以向上訴人請求，上訴人復
    曾向被上訴人為清償，顯見上訴人係向名宇公司借款十三萬元，並承認該十三萬
    元之債務已經移轉於被上訴人。另前開便條紙上，非但未記載上訴人在七十九年
    十一月二十四日清償三萬元之事實，反而記載上訴人願清償前開三萬元之支票款
    之承諾。可見上訴人於七十九年十一月二十四日向陳國義清償之三萬元與本件借
    款並無關聯，上訴人辯稱該十三萬元已經清償三萬元一節顯然不可採信。被上訴
    人主張上訴人尚欠十三萬元借款等語，應可信實。
  (三)上訴人就前開十三萬元債權，於八十年八月十日承諾自八十一年一月按月給付五
    千元，上訴人先於八十年八、九月各清償五千元，其餘十二萬元，自應自八十一
    年三月起分二十四期給付。據此，上訴人對於被上訴人之十二萬元債務，至遲於
    八十三年二月底屆清償期，被上訴人自得請求上訴人給付十二萬元，並應自各期
    屆至時起負遲延責任。惟按利息之定期給付債權，其各期給付請求權，因五年間
    不行使而消滅，民法第一百二十六條定有明文。本件被上訴人於九十一年九月十
    三日聲請本院對於上訴人發支付命令（嗣因上訴人聲明異議視為起訴），就系爭
    本票所表彰之十二萬元債權，請求上訴人自七十九年十月二十八日起負法定遲延
    責任。惟揆諸前開說明，被上訴人就八十六年九月十二日以前所生之遲延利息請
    求權，應已罹於五年之時效而消滅，上訴人就此為時效之抗辯，並拒絕給付，當
    非法所不許。
五、被上訴人得否依票據上之法律關係，請求上訴人給付系爭支票款三萬元？
  (一)查被上訴人主張系爭支票係上訴人向陳國義借款三萬元而簽發，陳國義嗣後用於
    為名宇公司支付工程款予吳泰新。惟因到期不獲兌現，被上訴人乃代表名宇公司
    向另開立同額支票支付吳泰新工程款，並代表名宇公司取回系爭支票，已提出收
    款證明書一件為證。依被上訴人之主張，其僅是代表名宇公司持有系爭支票，其
　　並非系爭支票之執票人，亦未受讓陳國義對於上訴人之三萬元借款債權，自不得
　　依票據上之法律關係，請求上訴人給付票款。
  (二)按票據上權利，對支票發票人自發票日起算，一年間不行使，因時效而消滅，票
    據法第二十二條第一項定有明文。本件縱認被上訴人為系爭支票之執票人，然系
    爭支票之發票日均在七十九年八月五日，票據上請求權已於八十年八月四日止因
    不行使而消滅，上訴人為時效之抗辯，並拒絕給付，亦非法所不許。
六、綜上所述，被上訴人得依借貸及債權讓與之法律關係，請求上訴人給付十二萬元
    ，及自八十六年九月十三日起至清償日止，按週年利率百分之五計算之利息。原
    審於前開範圍，准許被上訴人之請求並依法為假執行之宣告，核無不合，上訴人
    猶執陳詞，指摘原判決此部分不當，核無理由，應予駁回。然上訴人於原審逾前
    開部分之請求，並非有據，原審命上訴人為給付並為假執行之宣告，容有未洽。
    上訴人求為廢棄，並駁回被上訴人於原審此部分之訴及假執行之聲請，尚非無據
    ，應予准許。
七、末按法院廢棄或變更宣告假執行之本案判決者，應依被告之聲明，將其因假執行
    或因免假執行所為給付及所受損害，於判決內命原告返還及賠償，民事訴訟法第
    三百九十五條第二項定有明文。本件上訴人因假執行分別於九十二年八月十四日
    給付被上訴人二萬五千元、九十二年九月十六日給付被上訴人十萬五千元、九十
    二年十月三日給付被上訴人二萬元、九十二年十一月四日給付被上訴人二萬五千
    元、九十二年十二月給付被上訴人二萬五千元、九十三年一月間先後給付被上訴
    人一萬八千零八元及一萬三千七百六十三元，總計給付被上訴人二十三萬一千七
    百七十一元，此見屏東縣立崇文國民中學九十三年二月二十六日屏崇中總字第○
    九三○○○○三三三號函所附收據八張即明，並為被上訴人所不爭。然上訴人僅
    得向被上訴人請求十二萬元及自八十六年九月十三日起至清償日止，按年息百分
    之五計算之利息，已如前述。則前開債務上訴人已於九十一年一月四日給付二萬
    五千元時完全清償完畢，並溢付一萬八千八百七十元。另上訴人於九十二年十二
    月因假執行給付之二萬五千元、於九十三年一月先後因假執行給付之一萬八千零
    八元及一萬三千七百六十三元，均屬溢付之款項。此部分屬上訴因假執行所受損
    害，本院自應依上訴人之聲請命被上訴人返還。據此，被上訴人應返還上訴人之
    金額即為七萬五千六百四十一元（計算式如附表二所示）。上訴人於前開範圍內
    請求返還，並非無據，應予准許。
據上論結，本件上訴一部為有理由，一部為無理由，依民事訴訟法第四百三十六條之
一第三項、第四百四十九條第一項、第四百五十條、第三百九十五條第二項、第七十
九條但書，判決如主文。
中　　　華　　　民　　　國　　九十三　　年　　　三　　　月　　二十四　　日
                                    臺灣屏東地方法院民事第一庭
~B審判長法官　羅心芳
~B法      官　許蓓雯
~B法      官　周群翔
右為正本係照原本作成。
本判決不得上訴。
~B法院書記官　劉淑蓉
中　　　華　　　民　　　國　　九十三　　年　　　三　　　月　　二十四　　日
~F0
~T48;
附表一：
┌──┬───┬──────────┬────────┬────┐
│編號│發票人│支   票   號   碼   │面額（新臺幣）  │發 票 日│
├──┼───┼──────────┼────────┼────┤
│１  │甲○○│ＡＬ0000000號│一萬元          │79、8、5│
├──┼───┼──────────┼────────┼────┤
│２  │甲○○│ＡＬ0000000號│一萬元          │79、8、5│
├──┼───┼──────────┼────────┼────┤
│３  │甲○○│ＡＬ0000000號│一萬元          │79、8、5│
└──┴───┴──────────┴────────┴────┘
